最高法院刑事判決　　　　　　　一○○年度台上字第七二七號
上　訴　人　陳信宏
選任辯護人　張馻哲律師
上列上訴人因違反毒品危害防制條例案件，不服台灣高等法院中
華民國九十九年十二月二日第二審判決（九十九年度上訴字第一
八○二號，起訴案號：台灣士林地方法院檢察署九十八年度偵字
第三七三一、四五五二、五八六四號），提起上訴，本院判決如
下：
    主  文
原判決關於附表一編號一三至二八部分撤銷，發回台灣高等法院
。
其他上訴駁回。
    理  由
一、撤銷發回（原判決附表一編號一三至二八）部分
本件原判決認定上訴人陳信宏有原判決附表一（下稱附表一）編
號一三至二八部分所載之犯罪事實，因而撤銷第一審關於該等部
分之判決，改判論處上訴人犯如附表一編號一三至二八所示販賣
第二級毒品罪共十六罪及附表二編號一三至二八所示之刑（均累
犯，各處有期徒刑七年四月），併均為從刑之諭知，固非無見。
惟查：毒品施用者所稱其向某人買受毒品之指證，不得作為有罪
判決之唯一證據，仍須調查其他必要之證據，以察其是否與事實
相符。所謂必要之補強證據，固不以證明販賣毒品犯罪構成要件
之全部事實為必要，但以與施用毒品者關於相關毒品交易之指證
具有相當程度之關聯性，經與施用者之指證綜合判斷，已達於通
常一般人均不致有所懷疑，而得確信施用者之指證為真實者，始
足當之。又審理事實之法院，對於證人歧異之證述，如何本於經
驗、論理法則判斷其證明力，以定取捨暨所形成之心證，並應於
判決內闡析論敘、始為適法。(一)原判決事實認定上訴人有於附表
一編號二四至二六所示時間、地點、價格販賣第二級毒品安非他
命（下稱安非他命）予王宗崴（原名王柏傑）等情，僅以王宗崴
於警詢、偵查中之證詞為唯一依據（見原判決理由貳、一、(八)）
，自有違背證據法則。(二)原判決事實認定上訴人有於附表一編號
一三至一四、一五至二○所示時間、地點、價格販賣安非他命予
簡銘鋒、陳鈞堡等情，於理由說明係以簡銘鋒、陳鈞堡於警詢、
偵查中之證詞為主要依據，並以台北市政府警察局南港分局（下
稱南港分局）北市警南分刑字第○九七三○七七三三○○號、0
0000000000號刑事案件移送書為補強證據（見原判決
理由貳、一、(五)(六)）。然上開移送書所載簡銘鋒、陳鈞堡分別於
台北市○○○路○段二○三號三樓、台北縣汐止市（現已改為新
北市汐止區○○○路五八巷三號頂樓為警查獲施用安非他命犯行
，尚無從據以認定簡銘鋒、陳鈞堡所施用安非他命之來源。原判
決採為簡銘鋒、陳鈞堡指述向上訴人購買安非他命之唯一補強證
據，難認適法。(三)原判決事實認定上訴人有於附表一編號二一至
二三、二七至二八所示時間、地點、價格販賣安非他命予莊信瑤
、施孟廷等情，於理由說明係以莊信瑤、施孟廷於警詢、偵查中
之證詞為主要依據，並以附表一編號一二所示葉士源、高堂益共
同向上訴人購買安非他命時，亦由莊信瑤與上訴人聯絡；附表一
編號一至九所示葉士源、高少東共同向上訴人購買安非他命犯行
，亦由施孟廷與上訴人聯絡等情，相互對照以觀，因認莊信瑤、
施孟廷所述屬實可採等語（見原判決理由貳、一、(七)(九)）。惟證
人莊信瑤於警詢證稱：施用之安非他命是向綽號「白猴」男子（
即上訴人）購買，每次都是購買新台幣（下同）二千元，數量約
○．五公克，共向「白猴」購買約四、五次左右云云；及至偵查
中證稱：第一次向上訴人購買毒品是民國九十七年十一月間，該
次購買二千元安非他命，量約○．五公克，第二次是九十七年十
二月間，第三次是九十八年一月間，數量、價錢、聯絡方式均相
同云云（見他字第五八六四號卷第三○至三一頁；他字第三六八
二號卷第六四頁）。另證人施孟廷於警詢證稱：施用之安非他命
係向綽號「白猴」男子（即上訴人）購買，每次都是購買二千元
，數量約○．五公克，購買很多次，次數我忘記云云，及至偵查
中證稱：最後一次是九十八年二月十二日下午，當天我向他買二
千元，量為○．五公克，再前一次是二月初，價錢、數量及聯絡
方式都一樣。其實我跟他買過很多次，但其他的時間、地點我都
忘記了，比較記得的只有這兩次等語（見他字第三六五五號卷第
二三至二四、二九頁）。就向上訴人購買安非他命之次數，莊信
瑤、施孟廷於警詢、偵查中所述前後不一，原判決並未說明莊信
瑤、施孟廷前後不一之證詞，以何者為可信，及其取捨之理由，
即併採為認定上訴人販賣安非他命予莊信瑤三次、施孟廷二次之
依據，難謂無判決理由不備之違法。又數罪併罰案件，因其所涉
及之訴訟客體有數個以上，各個犯罪事實彼此互不相屬，故均須
有補強證據，不得籠統為同一之觀察。本件上訴人於附表一編號
一二、一至九所示時間分別販賣葉士源、高堂益、高少東等人安
非他命，縱係由莊信瑤、施孟廷與上訴人聯絡，亦與莊信瑤、施
孟廷是否有於附表一編號二一至二三、二七至二八所示時間向上
訴人購買安非他命並無必然之關連性，自無從採為莊信瑤、施孟
廷指述於該等時間向上訴人購買安非他命之佐證。原判決復未說
明有何其他補強證據足證莊信瑤、施孟廷此部分指述已達一般人
得確信為真實之程度，逕採為上訴人有此部分犯行之認定，亦非
適法。上訴意旨執以指摘原判決附表一編號一三至二八部分為不
當，非無理由，應認原判決關於該部分有撤銷發回之原因。
二、上訴駁回（原判決附表一編號一至一二）部分
按刑事訴訟法第三百七十七條規定，上訴於第三審法院，非以判
決違背法令為理由，不得為之。是提起第三審上訴，應以原判決
違背法令為理由，係屬法定要件。如果上訴理由書狀並未依據卷
內訴訟資料，具體指摘原判決不適用何種法則或如何適用不當，
或所指摘原判決違法情事，顯與法律規定得為第三審上訴理由之
違法情形不相適合時，均應認其上訴為違背法律上之程式，予以
駁回。本件上訴人上訴意旨略稱：上訴人於原審就附表一編號一
至一二部分犯行坦承不諱，原判決卻與上訴人未認罪之附表一編
號一三至二八部分，均論處有期徒刑七年四月，就上訴人認罪部
分並未減輕其刑，自有判決適用法則不當之違法云云。
惟查原判決依憑上訴人於原審之自白，證人葉士源、高少東、黃
金益、高堂益於偵查中、第一審之證詞，證人施孟廷於警詢、偵
查中之證詞，莊信瑤於偵查中之證詞、施孟廷持用之00000
00000號行動電話之通訊監察譯文、台灣高等法院被告（上
訴人）全國前案紀錄表等證據，資以認定上訴人有附表一編號一
至一二部分所記載之犯罪事實。因而撤銷第一審關於該等部分之
科刑判決，改判論處上訴人犯如附表一編號一至一二所示販賣第
二級毒品共十二罪及附表二編號一至一二所示之刑（均累犯，各
處有期徒刑七年四月），併均為從刑之諭知，已詳述其所依憑之
證據及認定之理由。原判決所為論述，核與卷證資料相符，從形
式上觀察，並無足以影響判決結果之違背法令之情形。按量刑之
輕重，係屬事實審法院得依職權自由裁量之事項，苟以行為人之
責任為基礎，並已斟酌刑法第五十七條各款所列情狀，而未逾越
法定刑度，即不得遽指為違法。原判決業已審酌上訴人販賣安非
他命營利所生危害重大，販賣之金額、數量非鉅，及於原審坦承
部分犯行，家中尚有年幼子女待養等一切情狀，就上訴人犯如附
表一編號一至一二所示販賣第二級毒品罪，均量處有期徒刑七年
四月。既未逾越法律所規定之範圍，或有濫用其權限之情形，要
屬原審量刑職權之合法行使，自無上訴意旨所指判決適用法則不
當之違法。上訴意旨或未依憑卷證資料，就原判決如何違背法令
為具體指摘，或就原審量刑職權之適法行使，任意指摘為違法，
核與法律規定得為第三審上訴理由之違法情形，不相適合，應認
其此部分上訴違背法律上之程式，予以駁回。
據上論結，應依刑事訴訟法第三百九十七條、第四百零一條、第
三百九十五條前段，判決如主文。
中    華    民    國  一○○  年    二    月   十七   日
                      最高法院刑事第十庭
                          審判長法官  黃  一  鑫  
                                法官  張  春  福  
                                法官  林  勤  純  
                                法官  陳  國  文  
                                法官  宋  明  中  
本件正本證明與原本無異
                                      書  記  官  
中    華    民    國  一○○  年    二    月  二十二  日
                                                       s